【裁判字號】    97,交聲,1378
【裁判日期】    971219
【裁判案由】    違反道路交通管理處罰條例聲明異議
【裁判全文】
臺灣桃園地方法院刑事交通事件裁定    97年度交聲字第1369號
                                    97年度交聲字第1378號
原處分機關  交通部公路總局新竹區監理所桃園監理站
異  議  人
即受處分人  甲○○
上列異議人即受處分人因違反道路交通管理處罰條例案件，對於
交通部公路總局新竹區監理所桃園監理站民國97年7 月10日桃監
裁罰字第裁52-RA0000000號、民國97年7 月10日桃監裁罰字第裁
52-Z00000000號違反道路交通管理事件裁決書所為之處分聲明異
議，本院裁決如下：
    主  文
原處分（即交通部公路總局新竹區監理所桃園監理站民國97年 7
月10日桃監裁罰字第裁52-RA0000000號裁決書、民國97年7 月10
日桃監裁罰字第裁52-Z00000000號裁決書）均撤銷。
甲○○汽車駕駛人，駕駛汽車，行車速度超過規定之最高時速拾
陸公里未滿貳拾公里，處罰鍰新臺幣壹仟陸佰元，並記違規點數
壹點。
甲○○汽車駕駛人，駕駛汽車行駛於高速公路，未依規定使用路
肩，處罰鍰新臺幣肆仟元，並記違規點數壹點。
    理  由
一、原處分意旨略以：(一)異議人即受處分人甲○○於民國96年 9
    月12日下午1 時29分許，駕駛車牌號碼2395-PE 號自用一般
    小客車，行經基隆市29號橋該限速為50公里之路段時，因超
    速行駛，經以設置該地點之測速照相器測得時速為每小時66
    公里，遂由基隆市警察局交通警察隊警員逕行填製基警交字
    第RA0000000 號舉發違反道路交通管理事件通知單對受處分
    人舉發「限速50公里，經雷達測速時速66公里，超速16公里
    未滿20公里」之違規，並檢附採證照片移送原處分機關處理
    ，由原處分機關於97年7 月10日依道路交通管理處罰條例第
    40條及違反道路交通管理事件統一裁罰基準及處理細則第43
    、44、67條規定，以桃監裁罰字第裁52-RA0000000號違反道
    路交通管理事件裁決書，認定受處分人「汽車駕駛人行車速
    度，超過規定之最高時速未滿20公里」，而裁處罰鍰新臺幣
    （下同）1,600 元在案。(二)另異議人即受處分人甲○○所有
    之車牌號碼2395-PE 號自用一般小客車，於97年4 月27日下
    午2 時55分許，在國道1 號高速公路南向51公里處，於非開
    放時段違規行駛路肩，適為內政部警政署國道公路警察局第
    一警察隊警員以科學儀器錄影存證，遂逕行填掣公警局交字
    第Z00000000 號舉發違反道路交通管理事件通知單對受處分
    人舉發「行駛路肩」之違規，並移送原處分機關處理。嗣經
    原處分機關於97年7 月10日依道路交通管理處罰條例第33條
    第1 項第9 款、違反道路交通管理事件統一裁罰基準及處理
    細則第43、44、67條規定，以桃監裁罰字第裁52-Z00000000
    號違反道路交通管理事件裁決書，認定受處分人「行駛高速
    公路違規使用路肩」而裁處罰鍰4,000 元在案。
二、聲明異議意旨略以：(一)伊固有於上開時、地駕駛車牌號碼23
    95-PE 號自用小客車，經測得時速為每小時66公里之情，然
    伊並無違規超速之故意，實是該路段未設置明顯可見之測速
    照相警示標誌，為此聲明異議，請求撤銷原處分云云。(二)再
    伊固亦有於前揭時、地駕駛車牌號碼2395-PE 號自用小客車
    ，經警拍照行駛路肩之情，然伊當時行經南崁交流道內側路
    段時，見前方路肩有其他車輛行駛，並見路肩確有標示「開
    放路肩、限小型車」之字樣，乃行駛於路肩路段繼續南下。
    伊對該路段並不熟悉，而該標示牌之開放時段並非清楚可見
    ，易陷用路人於違規，是上開裁決書所為之處分，顯有錯誤
    ，為此聲明異議云云。
三、按行車速度，依速限標誌或標線之規定，無速限標誌或標線
    者，行車時速不得超過50公里；汽車駕駛人，行車速度，超
    過規定之最高時速，除有第43條第1 項第2 款情形外，處1,
    200 元以上2,400 元以下罰鍰，並記違規點數1 點，道路交
    通安全規則第93條第1 項第1 款、道路交通管理處罰條例第
    40條、第63條第1 項第1 款分別定有明文。次按汽車行駛高
    速公路及快速公路，不得在路肩上行駛，或利用路肩超越前
    車或倒車；汽車行駛於高速公路、快速公路或設站管制之道
    路，不遵使用限制、禁止、行車管制及管理事項之管制規則
    ，而未依規定使用路肩者，處汽車駕駛人3,000 元以上6,00
    0 元以下罰鍰，並予記違規點數1 點，復為高速公路及快速
    公路交通管制規則第9 條第1 項第2 款、道路交通管理處罰
    條例第33條第1 項第9 款、第63條第1 項第1 款所明定。另
    按汽車駕駛人有經以科學儀器取得證據資料證明其行為違規
    之情形，而當場不能或不宜攔截製單舉發者，得逕行舉發，
    道路交通管理處罰條例第7 條之2 第1 項第7 款亦有明文。
四、經查：
(一)、異議人即受處分人甲○○確於96年9 月12日下午1 時29分，
    駕駛車牌號碼2395-PE 號自用小客車行經基隆市29號橋該限
    速為50公里之路段時，因超速行駛，經固定式雷達測速照相
    器測得時速為每小時66公里乙節，此為異議人所不爭執，並
    有上開基隆市警察局96年9 月27日基警交字第RA0000000 號
    舉發違反道路交通管理事件通知單、採證照片1 幀，以及基
    隆市警察局97年8 月20日基警交字第0970023088號函檢附之
    雷達測速儀檢定合格證書影本1 紙在卷可參，是異議人確有
    上開行經限速50公里之路段，超速16公里之違規事實堪以認
    定。又本件係經以科學儀器取得證據資料以資認定異議人有
    所指違規行為，且當場不能或不宜攔截製單舉發所為之逕行
    舉發，則其舉發之程序於法不無不合，併予敘明。異議人雖
    辯稱該路段未設置明顯可見之測速照相警示標誌云云，惟按
    「行車速度，依速限標誌或標線之規定，無速限標誌或標線
    者，行車時速不得超過50公里。但在未劃設車道線、行車分
    向線或分向限制線之道路，或設有快慢車道分隔線之慢車道
    ，時速不得超過40公里，道路交通安全規則第93條第1 項第
    1 款定有明文。異議人駕駛車輛行駛於道路時，應遵守速限
    標誌之指示，其為領有自用小客車駕駛執照之人，對此規定
    自難諉為不知。而基隆市○○號○○路段之速限為50公里，於
    測速照相機器前另設有「速限50」之標誌、「前有闖紅燈及
    測速照相」之告知牌，此有基隆市警察局97年10月1 日基警
    交字第0970027154號函及所附之照片5 幀在卷可按，異議人
    辯稱舉發地點前並無設置明顯可見之超速警告標誌，顯與事
    實不符。況主管機關於道路上設置「前有測速照相」之警告
    標誌，不過為提醒、督促駕駛人注意不得超速，並非以有無
    設有該警告標誌，作為判定該處是否可取締違規超速之準據
    ，異議人違規超速行駛之行為與舉發地是否設有告知牌，乃
    屬二事，其上開所辯核屬無據，洵不可採。
(二)、再異議人於97年4 月27日下午2 時55分許，駕駛其所有之車
    牌號碼2395-PE 號自用小客車，行經國道1 號高速公路南下
    51公里處，確有行駛路肩等情，此亦為異議人所不否認，復
    有內政部警政署國道公路警察局第一警察隊97年5 月18日公
    警局交字第Z00000000 號舉發違反道路交通管理事件通知單
    及採證照片1 張在卷為證。又上開國道1 號公路南向49.5公
    里處，設有開放路肩之標誌牌，其上載明「路肩通行，限小
    型車，10-14 、16-19 」，有內政部警政署國道公路警察局
    第一警察隊97年10月17日公警一交字第0970106749號函及所
    附之該標誌牌照片1 張可憑，其中「10-14 、16-19 」即係
    路肩開放行駛時間之標示甚明，異議人辯稱該標誌牌之開放
    時段未有清楚標示云云，自屬不可採。再按行政罰法第7 條
    第1 項固規定：「違反行政法上義務之行為非出於故意或過
    失者，不予處罰」，惟同法第1 條但書規定：「其他法律有
    特別規定者，從其規定」，而道路交通管理處罰條例第85條
    第4 項則規定：「依本條例規定逕行舉發或同時併處罰其他
    人之案件，推定受逕行舉發人或該其他人有過失」，亦將上
    開有關逕行舉發之法定效力予以明文化，是依上開法條意旨
    ，異議人既係經以科學儀器取得證據資料以資認定有所指違
    規行為，且當場不能或不宜攔截製單舉發所為之逕行舉發違
    規，即經推定為有過失，若異議人主張並無過失，應自負舉
    證責任，而屬行政罰法第1 條但書所稱之特別規定。上開於
    特定時段開放路肩使用之標誌牌並無任何標示不清之情況，
    已如前述，而高速公路路肩，原則上禁止行駛，例外始公告
    開放，則異議人對於其行車當時該路段並非開放行駛路肩之
    時段理當有所注意，異議人並未就其何以無過失之處盡舉證
    證明之責任。其於前揭時地違規行駛於路肩等情，既堪以認
    定，猶執前詞指摘，為無理由，應予駁回。
五、綜上，異議人確有原處分所指違規超速與行駛高速公路違規
    使用路肩之行為，其異議為無理由，惟原處分機關僅分別依
    道路交通管理處罰條例第40條、第33條第1 項第9 款規定各
    裁處罰鍰1,600 元、4,000 元，均漏未依同條例第63條第 1
    項第1 款之規定各記違規點數1 點，於法自有違誤之處，而
    應由本院將原處分撤銷，並另為適法之裁定如主文第二項、
    第三項所示。
六、據上論斷，應依道路交通管理處罰條例第87條第2 項，道路
    交通案件處理辦法第20條前段，裁定如主文。
中    華    民    國    97    年     12    月   19    日
                        交通法庭  法  官   劉淑玲
以上正本證明與原本無異。
如不服本裁定，應於裁定送達後5 日內向本院提出抗告狀。
                                  書記官  何伊羚
中    華    民    國    97    年    12    月    24    日


司法院資訊處製作；財團法人民間司法改革基金會備份。
